【裁判字號】    89,交易,48
【裁判日期】    900615
【裁判案由】    過失傷害
【裁判全文】
臺灣宜蘭地方法院刑事判決                          八十九年度交易字第四八號
    公  訴  人  臺灣宜蘭地方法院檢察署檢察官
    被      告  戊○○
    選任辯護人  柯士斌律師
                黃豪志律師
    被      告  己○○
    選任辯護人  吳振東律師
右列被告因過失傷害案件，經檢察官提起公訴（八十八年度偵字第三八五七號），本
院判決如左：
    主  文
戊○○因過失傷害人，致重傷，處有期徒刑陸月，如易科罰金，以參佰元折算壹日。
己○○無罪。
    事  實
一、戊○○於民國八十八年九月三十日晚間，騎乘車號ＲＢＪ─６８７號輕機車，沿
    宜蘭縣礁溪鄉○○路由頭城往礁溪方向行駛，同日晚上十時三十分許，途經宜蘭
    縣礁溪鄉○○路十二之三號對面即白石腳橋前慢車道時，天候雨，夜間無照明，
    路面濕潤無缺陷，路面乾燥無缺陷，視距不良，戊○○本應注意駕駛人因雨霧致
    視線不清時，應減速慢行，作隨時停車之準備；且汽車行駛時，駕駛人應注意車
    前狀況，並隨時採取必要之安全措施之規定，且依當時情形，並無不能注意之情
    事，竟疏未注意，致撞及當時正由礁溪往頭城方向行走於該處慢車道上，未盡量
    靠邊行走之路人乙○○，造成乙○○兩膝擦傷瘀腫，頭部受傷併右側硬腦膜下急
    性出血、水腦症，迄今仍因頭部受傷後，全身癱瘓，神智呆滯無法言語，完全臥
    床，無法行動，餵食須靠鼻胃管，大小便無法自理，須專人照顧日常生活起居，
    而受有上開重大難治之傷害。戊○○於車禍發生後，即託人電話向警報案，報明
    肇事人姓名、地點，請警方前往處理而自首並接受裁判。
二、案經戊○○向警方自首而受裁判暨被害人乙○○之子甲○○訴由宜蘭縣警察局礁
    溪分局報請臺灣宜蘭地方法院檢察署檢察官偵查起訴。
    理  由
一、訊據被告戊○○對於前揭時、地駕駛車號ＲＢＪ─６８７號輕機車，行經視線不
    良路段，疏未減速慢行及注意車前狀況，致撞及當時與其反向行走於該處慢車道
    上之路人乙○○而肇事之事實固供認不諱，惟矢口否認有何過失致被害人乙○○
    受重傷之犯行，辯稱：當時乙○○有喝酒，走路不是很穩，本來是朝伊方向走在
    快慢車道交接邊線上，後來突然閃到慢車道上，伊煞車不及而稍微擦撞他，伊機
    車前葉板是撞倒他身體左側下半身，然後伊機車往右側慢車道傾斜滑倒，伊並沒
    有摔得很厲害，完全未受傷，機車可能因為老舊，所以破損才會那麼嚴重，伊起
    身後上前扶乙○○，打算要問乙○○怎麼樣，當時乙○○傷勢不嚴重，伊半蹲在
    乙○○背後，用右手從乙○○右胳肢窩下方穿越環抱把他扶坐起來，他雙腳伸平
    未彎曲，不到二分鐘後，被告己○○就騎機車過來，先壓到乙○○的腳，再撞到
    乙○○，撞到何處伊不清楚，伊當時正低頭在看乙○○，身體右半邊有被乙○○
    擋到，乙○○的頭部是靠在伊右肩部位，然後己○○又撞到伊左胸，造成伊左胸
    肋骨斷掉，也有撞到伊臉，伊安全帽向下壓所以鼻樑有受傷，因此受左胸、頭部
    挫傷、左第五、六、七肋骨骨折、鼻樑、左小腿裂傷等傷害，伊在旁邊過了一、
    二分鐘才清醒，當時有流血，昏昏的，不清楚被撞時有何人在場，後來就被救護
    車送走了，乙○○是因為又被己○○撞到傷勢才會那麼嚴重，己○○滑倒時尚無
    警察到場，後有輛警車經過，但是在二次車禍均發生後才開車經過，且沒有打開
    勤務燈，警員亦未下車，車禍後現場機車有被移動過，但不知是何人移動的，證
    人丙○○與被告己○○是好友，其陳述有所偏袒，另證人庚○○在己○○發生車
    禍後，才打電話叫來伊朋友來的云云，並提出診斷證明書一件為佐。
二、經查：(1)被害人乙○○於前揭時、地因行走間遭發機車撞擊，除受有兩膝擦傷之
    傷害外，頭部受傷併右側硬腦膜下急性出血、水腦症，迄今仍因頭部受傷後，全
    身癱瘓，神智呆滯無法言語，完全臥床，無法行動，餵食須靠鼻胃管，大小便無
    法自理，須專人照顧日常生活起居，而受有上開重大難治之傷害之事實，業據告
    訴人即被害人乙○○之子甲○○於警訊、偵查及本院審理時指述綦詳，並有財團
    法人羅許基金會羅東博愛醫院八十九年十二月二十九日（八九）羅博醫字第一二
    ０一四七號函送之急診病歷一件、同院診斷證明書紙及驗傷診斷書共四紙附卷可
    按。(2)又被告戊○○對於前揭時、地駕駛車號ＲＢＪ─６８７號輕機車，行經視
    線不良路段，疏未減速慢行及注意車前狀況，致撞及當時與其反向行走於該處慢
    車道上之被害人乙○○，造成被害人乙○○受撞倒地而肇事之事實，業據被告戊○○警訊、偵查及本院審理時供認不諱，足認被告戊○○當日確有駕車撞擊被害
    人乙○○屬實。(3)雖被告戊○○辯稱當時乙○○被伊撞到時傷勢並不嚴重，是後
    來伊在扶乙○○時，乙○○和伊又先後遭被告己○○所騎機車撞到，乙○○才會
    受有前開重大難治之傷害云云。惟查：訊據被告己○○堅決否認前開時、地騎
    乘機車行經上開肇事地點，於被告戊○○扶持被害人乙○○之際有撞及渠二人，
    供稱：當天晚上伊騎機車由台北往宜蘭方向行駛，在礁溪鄉○○路段發現前方有
    交通事故，伊立刻踩煞車閃躲，有被害人乙○○之雨鞋，但沒有壓到他的腳，因
    為那雙雨鞋是掉在快車道上，伊機車是往快車道方向滑倒，機車左側擦到地面，
    並沒有撞到被害人乙○○，也沒有撞到被告戊○○，當時被告戊○○即過來叫伊
    不要動，然後回過頭就移動他的機車，當時有輛巡邏車在旁邊，警察有下車叫被
    告戊○○不要動，但他還是移動，後來救護人員到現場時問該雙雨鞋是何人所有
    ，伊和朋友才幫乙○○把那雙鞋穿上，處理交通事故之警員事後來才到的，當時
    現場已被移動過，警員繪製之現場圖是根據移動後的位置來畫的等語。被告己○○前開供詞，經核與證人庚○○、丁○○、丙○○等人分別證述情節均大致相
    符。證人庚○○證述稱：當天伊被己○○載，經過現場前己○○有煞車然後滑倒
    ，人車倒在快車道上，之後伊有幫己○○把車子移到慢車道上，而戊○○之機車
    原本離乙○○只有一小步距離，後來被移動距離二、三步，因為伊背對著，不知
    道是何人移動的，事發時現場除伊以外尚有乙○○、戊○○、己○○、丁○○及
    丙○○等共六人在場，後來丁○○和丙○○有離開要去打公用電話，伊看到有部
    警車來，便打行動電話叫他們不用去了。證人丁○○證述稱：當天伊騎車載著丙○○經過，看到有車禍伊就停車，停車後看到有個人即戊○○站著，後來戊○○
    蹲下來，搖動躺在地上的人即乙○○，乙○○頭部靠近路邊，身體與馬路垂直，
    當時戊○○臉朝向乙○○頭部，蹲在乙○○臀部位置，用手扶著乙○○，乙○○
    被搖時並沒有動靜，戊○○身體看起來好好的，但是胸部有一、二滴血，因為他
    穿白襯衫所以很明顯，後來己○○經過時滑倒，繞過傷者往快車道滑倒，從伊站
    的角度看應該沒有撞到乙○○或戊○○，他可能是因為煞車太快而滑倒，丙○○
    當時是站在伊右後方等語。證人丙○○證述稱：當天伊從頭城回來，行經白石腳
    時發現前方有障礙物，就減速靠近停車想要幫忙，停在靠近橋的地方，看到一位
    老人家即乙○○身穿黃色雨鞋、白髮受傷倒地，雙腳朝向道路中央，整個人仰著
    ，另外有一名男子即被告戊○○本來站著，後來跨在乙○○之腳部位置，蹲下來
    用手搖動躺在地上之乙○○，戊○○臉部朝向路邊方向，當時乙○○並無動靜，
    戊○○臉上有傷，過了一、二分鐘己○○從後方騎車經過滑倒，人車倒在快車道
    上，伊無法肯定己○○有無撞倒人，從伊角度看過去己○○應該沒有撞到乙○○
    ，應該是撞到戊○○下半身腳部，但是因為伊前方有個人擋住，所以無法肯定己○○究竟有無撞到戊○○等語綦詳。前開證人所述過程，亦核與證人即當日乘
    車行經該處之警員鍾明宏、李棟成到庭結證所述目睹事發過程一致，證人鍾明宏
    證述稱：當天伊開車經過該路段，看到有個人扶著老先生，就停下來看，該名老
    先生伊以前有看過，是個遊民，所以伊有印象，當時那個人跨在老人身上去扶，
    一隻手握住自己另一隻手，好像受傷的樣子，另有兩個學生站在那個受傷的人前
    面，伊有叫他不要移動，但他還是有移動，老先生本來是跟馬路垂直，那個人移
    動後就變成跟馬路平行，後來又有兩個學生騎機車經過滑倒，並沒有撞倒受傷的
    人也沒有撞到老先生，後來伊有打電話到勤務中心，中心說已經有人報案，然後
    伊便離開等語。證人李棟成證述稱：當天伊和鍾明宏開車經過該處，看到有名老
    人躺在路邊，另外還有一個人站在旁邊，當時尚無警察到現場，所以便停車，後
    來又有輛機車從後方騎過來滑倒，但沒有撞到原來的事故現場，也沒有撞到原來
    在現場的人，鍾明宏有拿伊大哥大報案等語翔實。而證人鍾明宏、李棟成與被告
    戊○○、己○○均非舊識亦無親誼或利害關係，且均為擔任公職之警察人員，應
    不至於故意撰詞偏袒被告己○○。參以依卷附被告戊○○、己○○事故發生二
    人所騎機車毀損情形之照片所示，被告戊○○之機車擋風板及前葉板均破損，顯
    見當時該機車受到非輕之撞擊。反之，被告己○○所騎之機車，僅有左側車身有
    擦刮痕多處，其餘車體並無任何毀損，則依被告戊○○及被害人所受傷勢而言，
    被告己○○當時如有撞及其二人，該力量應屬非輕，則其後再行摔滑倒在地面，
    其車體應該不至於完全無任何毀損。況由被告己○○當時之行進方向及所騎機
    車車體之擦刮痕均集中左側判斷，堪信當時被告己○○從礁溪往頭城方向行駛嗣
    煞車倒地時，確係往左側偏行朝快車道滑倒，而被告戊○○一再陳稱當時遭被告
    戊○○追撞時，伊正蹲在乙○○背後，用右手從乙○○右胳肢窩下方穿越環抱把
    他扶坐起來，乙○○雙腳伸平未彎曲，不到二分鐘後，被告己○○就騎機車過來
    ，先壓到乙○○的腳，再撞到乙○○，乙○○的頭部是靠在伊右肩部位，然後己○○又撞到伊左胸云云，顯係指稱被告己○○從渠二人之正面衝撞而來，則依經
    驗法則判斷，被告戊○○身體當時恰與被告己○○所騎機車互對，被告己○○之
    機車見到障礙物時係往其個人左側（即被告戊○○之右側）偏行，如期間有發生
    擦撞情事，被告己○○亦應是撞到被告戊○○之「右側身體」部位為是，為何依
    被告戊○○所提出診斷證明書之記載，其傷勢乃為左胸、頭部挫傷、左第五、六
    、七肋骨骨折、鼻樑、左小腿裂傷，均集中在反向之「左側身體」部位？又依
    被告戊○○所述當時被害人乙○○乃在其前方為其阻擋物，如其左側身體遭被告
    己○○撞及，右側身體因遭被害人乙○○身體阻擋，則被害人乙○○身體或多或
    少均有遭受撞及，而有骨折、挫淤傷等因撞擊所致之傷害，不可能身體軀幹部位
    毫無任何傷勢，然其當時實際上之受傷部位卻僅受有「兩膝擦傷，頭部受傷併右
    側硬腦膜下急性出血」，亦與常情有悖。被告戊○○復稱被害人乙○○遭被告
    己○○正面追撞時雙腳伸平並無彎曲於地面，被告己○○先壓到被害人乙○○的
    腳，再撞到被害人，則被害人雙腿膝部既無弓起，焉會呈現「兩膝擦傷」，而足
    部卻未見任何傷勢？是被告戊○○所述過程，顯與前開證據不符，難資採信。此
    外，復有道路交通事故調查報告表、現場及機車照片二十一幀在卷可佐。
    從而綜上所陳，堪信被害人乙○○確係因遭受被告戊○○所撞擊而受有前述重大
    不治之傷害。又駕駛人因雨霧致視線不清時，應減速慢行，作隨時停車之準備；
    且汽車行駛時，駕駛人應注意車前狀況，並隨時採取必要之安全措施之規定，道
    路交通安全規則第九十三條第一項第四款、九十四條第三項分別定有明文。是被
    告戊○○於天候雨，夜間無照明，路面濕潤，視距不良之狀況下駕駛車輛，自應
    注意上開安全規定，且並無不能注意之情事，竟疏於注意，未減速慢行，復未注
    意車前狀況，致發生本件車禍，造成被害人乙○○受有兩膝擦傷之傷害外，頭部
    受傷併右側硬腦膜下急性出血、水腦症，迄今仍因頭部受傷後，全身癱瘓，神智
    呆滯無法言語，完全臥床，無法行動，餵食須靠鼻胃管，大小便無法自理，須專
    人照顧日常生活起居，而受有上開重大難治之傷害，被告顯有過失甚明，且其前
    開過失行為，與被害人之重傷害結果間，確具有相當因果關係。參酌本件車禍經
    送台灣省基宜車輛事故鑑定委員會鑑定結果，亦同此認定，有台灣省基宜車輛事
    故鑑定委員會基宜鑑字第八九００００八號鑑定意見書一件在卷可憑，是本件事
    證明確，被告犯行堪以認定，應依法論科。
二、核被告戊○○所為，應犯刑法第二百八十四條第一項後段之過失致重傷罪。公訴
    人於起訴事實欄業載明被害人乙○○係受有重傷害，證據並所犯法條誤載為同條
    項前段之過失傷害罪，尚有未洽，附此敘明。被告於車禍發生後，即託人電話向
    警報案，報明肇事人姓名、地點，請警方前往處理而自首並接受裁判，有宜蘭縣
    警察局礁溪分局函送之自首調查表一件在卷可按，被告對未發覺之犯罪自首而受
    裁判，應依刑法第六十二條減輕其刑。爰審酌被告於雨夜無照明，視線不佳之狀
    況下騎乘機車，本應提高注意力，減速慢行，作隨時停車之準備，竟未減速慢行
    ，復未注意車前狀況，致肇事，造成被害人乙○○因頭部受傷併右側硬腦膜下急
    性出血、水腦症，迄今仍因頭部受傷後，全身癱瘓，神智呆滯無法言語，完全臥
    床，無法行動，餵食須靠鼻胃管，大小便無法自理，須專人照顧日常生活起居，
    過失程度及所生危害均屬非輕，肇事後猶一再推諉，企圖將責任轉嫁予他人，未
    能賠償被害人所受損害，亦未與告訴人達成調解，犯後態度不佳等一切情狀，量
    處如主文所示之刑。又被告犯罪後，刑法第四十一條之規定，業於九十年一月十
    日修正，其第一項規定犯最重本刑為五年以下有期徒刑以下之罪，而受六個月以
    下有期徒刑或拘役之宣告，因身體、教育、職業、家庭之關係或其他正當事由，
    執行顯有困難者得易科罰金，並自同年一月十二日生效，比較新、舊法之結果，
    以修正後之規定有利於被告，爰依刑法第二條第一項前段規定，適用修正後之規
    定並諭知易科罰金之折算標準。
三、公訴意旨另以：被告戊○○於前開時、地騎車撞及被害人乙○○肇事後，正當戊○○上前探視乙○○之狀況時，被告己○○騎乘車號ＢＢＦ─７７０號機車沿該
    路段由頭城往礁溪方向行至事故地點時，亦應注意車前狀況，隨時採取必要之安
    全措施，而依當時情形，又無不能注意之情事，竟疏於注意，撞及當時蹲於路上
    扶抱乙○○之戊○○，致戊○○受有左胸、左第五、六、七肋骨骨折等傷害。因
    認被告己○○涉犯刑法第二百八十四條第一項前段之過失傷害罪。
四、按犯罪事實應依證據認定之，無證據不得推定其犯罪事實，刑事訴訟法第一百五
    十四條定有明文。而所謂認定犯罪事實之證據，係指足以認定被告確有犯罪行為
    之積極證據而言。雖不以直接證據為限，間接證據亦包括在內，然無論直接或間
    接證據，其為訴訟上之證明，必須於通常之人均不致有所懷疑，得確信其為真實
    之程度者，始得據之為被告有罪之認定。查本件公訴人認被告己○○涉犯前開罪
    嫌，無非係以被告兼告訴人戊○○之指訴、證人丙○○於警訊中之證述及被告兼
    告訴人戊○○所提出之診斷證明書一紙為據。訊據被告己○○堅決否認前開時、
    地騎乘機車行經上開肇事地點，於被告戊○○扶持被害人乙○○之際有撞及戊○○，辯稱：當天晚上伊騎機車由台北往宜蘭方向行駛，在礁溪鄉○○路段發現前
    方有交通事故，伊立刻踩煞車閃躲，有被害人乙○○之雨鞋，但沒有壓到他的腳
    ，因為那雙雨鞋是掉在快車道上，伊機車是往快車道方向滑倒，機車左側擦到地
    面，並有沒有撞到被害人乙○○，也沒有撞到被告戊○○，當時被告戊○○即過
    來叫伊不要動，然後回過頭就移動他的機車，當時有輛巡邏車在旁邊，警察有下
    車叫被告戊○○不要動，但他還是移動，後來救護人員到現場時問該雙雨鞋是何
    人所有，伊和朋友才幫乙○○把那雙鞋穿上，處理交通事故之警員事後來才到的
    ，當時現場已被移動過，警員繪製之現場圖是根據移動後的位置來畫的等語。
五、經查，被告己○○前開辯詞，經核與證人庚○○、丁○○、鍾明宏、李棟成等人
    證述當日在場目睹被告己○○人車煞車滑倒時，並未看到被告己○○有撞及任何
    人等情均屬相符，已詳如前述。而證人丙○○於警訊及本院調查程序中雖證稱：
    當天伊從頭城回來，行經白石腳時發現前方有障礙物，就減速靠近停車想要幫忙
    ，停在靠近橋的地方，看到一位老人家即乙○○身穿黃色雨鞋、白髮受傷倒地，
    雙腳朝向道路中央，整個人仰著，另外有一名男子即被告戊○○本來站著，後來
    跨在乙○○之腳部位置，蹲下來用手搖動躺在地上之乙○○，戊○○臉部朝向路
    邊方向，當時乙○○並無動靜，戊○○臉上有傷，過了一、二分鐘己○○從後方
    騎車經過滑倒，人車倒在快車道上，從伊角度看過去己○○應該沒有撞到乙○○
    ，應該是撞到戊○○右側下半身腳的部位等語綦詳，惟其於偵查及本院調查程序
    中亦證稱因為伊前方有個人（即證人丁○○）擋住，所以無法肯定己○○究竟有
    無撞到戊○○等語在卷，核與證人丁○○證述稱當時丙○○當時是站在伊右後方
    之情相符。參以依卷附被告戊○○、己○○事故發生二人所騎機車毀損情形之照
    片所示，被告戊○○之機車擋風板及前葉板均破損破損，顯見當時該機車受到非
    輕之撞擊。反之，被告己○○所騎之機車，僅有左側車身有擦刮痕多處，其餘車
    體並無任何毀損，則依被告戊○○及被害人所受傷勢而言，被告己○○當時如有
    撞及其二人，該力量應屬非輕，則其後再行滑倒在地面，其車體應該不至於完全
    無任何毀損。況由被告己○○當時之行進方向及所騎機車車體之擦刮痕均集中左
    側判斷，堪信當時被告己○○從礁溪往頭城方向行駛嗣煞車倒地時，確如係往左
    側偏行朝快車道滑倒，而被告戊○○一再陳稱當時遭被告戊○○追撞時，伊正蹲
    在乙○○背後，用右手從乙○○右胳肢窩下方穿越環抱把他扶坐起來，乙○○雙
    腳伸平未彎曲，不到二分鐘後，被告己○○就騎機車過來，先壓到乙○○的腳，
    再撞到乙○○，乙○○的頭部是靠在伊右肩部位，然後己○○又撞到伊左胸云云
    ，顯係指稱被告己○○從渠二人之正面衝撞而來，則依經驗法則判斷，被告戊○○身體當時恰與被告己○○所騎機車互對，被告己○○之機車見到障礙物時係往
    其個人左側（即被告戊○○之右側）偏行，如期間有發生擦撞情事，被告己○○
    亦應是撞到被告戊○○之「右側身體」部位為是，為何依被告戊○○所提出診斷
    證明書之記載，其傷勢乃為左胸、頭部挫傷、左第五、六、七肋骨骨折、鼻樑、
    左小腿裂傷，均集中在反向之「左側身體」部位，且核與前開證人丙○○證稱看
    到被告己○○自頭城往礁溪方向行駛時，經過上開事故地點有撞及被告己○○下
    半身（依其所述方向，被告戊○○及被害人乙○○當時所處位置，亦應是撞及被
    告戊○○之「右側」下半身）亦有所不符？此外，依被告戊○○所述當時被害人
    乙○○乃在其前方為其阻擋物，如其左側身體遭被告己○○撞及，右側身體因遭
    被害人乙○○身體阻擋，則被害人乙○○身體或多或少均有遭受撞及，而有骨折
    、挫淤傷等等傷害，不可能該身體軀幹部位毫髮無傷，然其當時實際上卻僅受有
    「兩膝擦傷，頭部受傷併右側硬腦膜下急性出血」等傷害，且被告戊○○復稱被
    害人乙○○遭被告己○○正面追撞時雙腳伸平並無彎曲於地面，被告己○○先壓
    到被害人乙○○的腳，再撞到被害人，則被害人焉會係呈現「兩膝擦傷」？是被
    告戊○○所述過程，顯與前開證據不符，難資採信。此外，復有道路交通事故調
    查報告表、現場及機車照片二十一幀在卷可佐。從而綜上各情，應認被告己○○
    辯稱伊當時僅有壓到被害人乙○○之雨鞋（無論當時是否穿於被害人腳上，因被
    害人足部既無受傷情事，均不夠成傷害行為），並未撞及被告戊○○之詞，應較
    被告兼告訴人戊○○之指訴為可採，堪信屬實。此外本院復查無積極之證據，足
    以認定被告己○○有公訴人起訴之傷害犯行，不能證明其犯罪，自應依法諭知無
    罪之判決。
據上論斷，應依刑事訴訟法第二百九十九條第一項前段、第三百零一條第一項，刑法
第二百八十四條第一項後段、第六十二條、第二條第一項前段、第四十一條第一項，
罰金罰鍰提高標準條例第一條前段、第二條，判決如主文。
本案經檢察官林慧到庭執行職務
中      華      民      國      九十      年    六      月     十五    日
                                  臺灣宜蘭地方法院刑事第一庭
                     法  官  林  翠  華
右正本證明與原本無異。
如不服本判決，應於判決送達後十日內，向本院提出上訴狀。（應附繕本）
                                          書記官  賴  宜  君
中      華      民      國      九十      年    六      月     十九    日
附錄本案論罪科刑法條全文：
刑法第二百八十四條
因過失傷害人者，處六月以下有期徒刑、拘役或五百元以下罰金。致重傷者，處一年
以下有期徒刑、拘役或五百元下罰金。
從事業務之人，因業務上之過失傷害人者，處一年以下有期徒刑、拘役或一千元以下
罰金。致重傷者，處三年以下有期徒刑、拘役或二千元以下罰金。


司法院資訊處製作；財團法人民間司法改革基金會備份。
